臺灣高等法院刑事判決　　　　　　　　95年度上易字第2505號
上　訴　人
即　被　告　乙○○
　　　　　　　　　　　號
選任辯護人　魏早炳律師
　　　　　　陳恩民律師
　　　　　　魏翠亭律師
上　訴　人
即　被　告　丙○○
上列上訴人因侵占等案件，不服臺灣新竹地方法院93年度易字第
225號，中華民國95年8月31日第一審判決（起訴案號：臺灣新竹
地方法院檢察署91年度偵字第6181號），提起上訴，本院判決如
下：
    主  文
原判決關於乙○○、丙○○部分均撤銷。
乙○○共同意圖為自己不法之所有，而侵占對於業務上所持有之
物，處有期徒刑壹年，減為有期徒刑陸月，如易科罰金，以佰
元折算壹日；又共同攜帶兇器竊盜，處有期徒刑捌月，減為有期
徒刑肆月，如易科罰金，以百元折算壹日，應執行有期徒刑玖
月，如易科罰金，以百元折算壹日。
丙○○連續結夥三人以上攜帶兇器竊盜，處有期徒刑捌月，減為
有期徒刑肆月，如易科罰金，以百元折算壹日。
    事  實
一、乙○○於民國（下同）九十一年二月至六月間於暐翔國際工
    程股份有限公司（下稱暐翔公司）任職協理（已於九十一年
    十月間離職），負責業務推展、處理臨時工之調度、管理及
    相關經費報銷等工作，為從事業務之人。
二、緣科宜測試股份有限公司（原名科宜路德股份有限公司，下
    稱科宜公司）向新竹科學工業園區管理局（下稱科管局）所
    承租，位在新竹市科學工業園區○○○路九號五樓之一及五
    樓之二高層廠房（按：科宜公司對外係以新竹市科學工業園
    區○○○路九號五樓之一地址作為對外聯絡之公司地址，起
    訴書亦以該址表示科宜公司承租之上開全部廠房）於九十年
    十二月間退租後，接手承租廠房之視傳科技股份有限公司（
    下稱視傳公司）原本考慮承受科宜公司在廠房內增設之導電
    地板及冰水主機等設備，然於九十一年二月間，視傳公司因
    故表示不願接收上開設備，科宜公司為趕在同年三月一日將
    承租廠房回復原狀點交給科管局，免除支付同年三月份租金
    之義務，遂委請暐翔公司從事拆除廠房內增設設備之工作。
    暐翔公司於同年二月二十日承攬上開工程後，原訂施工日期
    為同年月二十二日至同年月二十八日，並指派乙○○擔任該
    工程工地負責人，代表暐翔公司處理工程事務及經費報銷等
    事宜，因乙○○發現科宜公司增設之 325MM電纜線數量甚多
    ，如以每公尺電纜線約三公斤，每公斤電纜線廢材當時價值
    約新臺幣（下同）三十餘元計算，科宜公司增設之該部分電
    纜線廢材價值超過十萬元，竟心生貪念，圖謀將該等呎吋電
    纜線據為己有，乃主動向科宜公司副總經理蔡迪民提及需要
    增加工人趕工配合點交時程，要求科宜公司同意將廠房內增
    設之線材全部給予暐翔公司抵作趕工工資，經蔡迪民首肯後
    ，乙○○旋於同年月二十二日，在暐翔公司內部文件工程預
    算單上記載科宜公司線材抵作工資五萬元，故意低報科宜公
    司廠房內線材之價值，即基於意圖為自己不法之所有，於同
    年月二十三日（起訴書誤為同年三月二十三日），與同具侵
    占犯意之丁○○（業經原審就其所犯業務侵占罪及加重竊盜
    罪各判處有期徒刑十月，定應執行刑有期徒刑一年六月確定
    ）聯絡後，指示丁○○另找幫手，於隔天即同年月二十四日
    ，利用暐翔公司施工期間，進場拆除科宜公司增設之 325MM
    電纜線販售牟利。丁○○乃找來不知情之師父級工人丙○○
    及幫手蔡文進（業經原審就其所犯加重竊盜罪判處有期徒刑
    七月確定），於同年月二十四日上午，搭乘丁○○駕駛之車
    號ＭＧ─七三一九號自用小客車前往上址廠房地下室停車場
    與乙○○會合，於乙○○指明科宜公司所增設，裝置在塑膠
    管內之 325MM電纜增設線路後，由丁○○與丙○○上到五樓
    科宜公司廠房內，沿電纜線管道間查明增設電纜線之確切位
    置，丙○○且將欲行拆除之增設電纜線全部斷電，即由丁○○帶領丙○○、蔡文進，由該廠房地下室開始，以丁○○所
    有之鐵鎚、大剪刀及丙○○所有之起子、鉗子及活動扳手為
    拆除工具，持鐵鎚將塑膠管外殼破壞，用大剪刀剪斷塑膠管
    內電纜線之方式，將電纜線由塑膠管內拉出後分剪成段，且
    將剪下之電纜線放在丁○○駕駛之上開自用小客車內，由丁○○將電纜線載到新竹市○○路四九八號鴻茂企業社，以每
    公斤約三十五元之價格，多次將拆下之電纜線賣給不知情之
    該企業社負責人魏森楙，惟丁○○等人剪除部分電纜線後，
    即因線路卡住無法拉動而行停工，當日丁○○等人總計剪除
    電纜線約一千五百公斤（相當於 325MM電纜線約五百公尺）
    ，總計賣了約五萬二千元，丁○○取得上開價金後，除支付
    當日餐費、丙○○日薪二千元及蔡文進日薪一千五百元外，
    於當日晚上邀約乙○○在苗栗縣頭份鎮某處見面，將剩餘款
    項四萬餘元全部交給乙○○，並告知乙○○因電纜線路卡住
    而未全部拆完之情，乙○○與丁○○乃決定擇期拆除剩餘之
    增設電纜線。而乙○○取得上開款項後，未依暐翔公司規定
    將款項全部交回公司入帳，反而將之侵占入己。
三、暐翔公司承攬拆除科宜公司廠房設備之工程於同年二月二十
    八日完工後，科宜公司於同年三月一日將廠房點交給科管局
    ，依科宜公司與科管局簽定之科學工業園區管理局標準廠房
    租賃契約書第十三條第三款之規定，科宜公司尚未拆除而遺
    留在塑膠管內之增設電纜線約二千二百公尺應由科管局處置
    ，該等電纜線自同年三月一日點交當日起即由科管局持有中
    ，乙○○與丁○○二人為將先前尚未拆完之原科宜公司增設
    之電纜線拆除牟利，乙○○竟另基於竊盜之犯意，丁○○則
    基於竊盜之概括犯意，於同年三月二十四日，利用該日為星
    期日，上開廠房地下室內車輛較少，而接手承租上開廠房之
    視傳公司亦尚未進駐之機會，由丁○○再次找來不知情之丙○○及蔡文進，丁○○並攜帶上開鐵鎚及大剪刀；丙○○則
    攜帶上開起子、鉗子及活動扳手等客觀上足以對人之生命、
    身體構成威脅，可供兇器使用之器具，至該廠房地下室內與
    乙○○會合，於乙○○短暫停留離去後，推由丁○○帶領丙○○、蔡文進，持上開器具，以同一方式，將科管局持有原
    科宜公司增設之電纜線全部拆除，得手後，將電纜線賣給不
    知情之魏森楙或其他不詳姓名年籍之資源回收業者。而丁○○、丙○○與蔡文進（業經原審就其所犯加重竊盜罪，判處
    有期徒刑七月確定）於當日拆除原科宜公司之增設電纜線時
    ，發現科管局設置提供予五樓原科宜公司及同廠房三樓原佛
    乘公司基本電源之既設電纜線及原佛乘公司退租後由科管局
    持有之增設電纜線，均無人看管，三樓原佛乘公司之廠房增
    設及既設電纜線且均未通電，認為有機可乘，竟瞞著乙○○
    ，共同基於竊盜之概括犯意聯絡，結夥三人以上，持上開客
    觀上足以對人之生命、身體構成威脅，可供兇器使用之器具
    ，於三月二十四日及同年五月一日，由丁○○或丙○○從該
    廠房管道間爬到三樓原佛乘公司廠址，持大剪刀將原科宜公
    司五樓廠房之既設電纜線從三樓處截斷，且將原佛乘公司廠
    房內之配電盤上固定電纜線之螺絲拆下，持鐵鎚敲破用以裝
    置增設電纜線之塑膠管或將裝置既設電纜線之鐵管拉線箱螺
    絲拆下等方式，將塑膠管及鐵管內之電纜線拉出後分剪成段
    ，連續竊取科管局持有原科宜公司五樓及原佛乘公司三樓廠
    房之既設電纜線各約六百公尺及原佛乘公司廠房增設電纜線
    約四百五十公尺，得手後，由丁○○負責將電纜線販賣給不
    知情之不詳姓名年籍資源回收業者，所得款項用以支付丙○○與蔡文進之薪水及其等三人唱歌玩樂之開銷，所餘款項全
    歸丁○○獨得。
四、嗣因視傳公司委請暐翔公司施作原科宜公司上開廠房機電工
    程，經暐翔公司指派該公司課長廖福堂負責處理，惟廖福堂
    於同年五月十八日帶領工人進場施工時，發現五樓廠房內並
    無任何電力供應，經廖福堂前往該廠房地下室及管道間線路
    查看時，發現五樓廠房之既設電纜線遭人從三樓管道間剪斷
    ，三樓以下之既設電纜線及原佛乘公司三樓廠房內增設與既
    設線路均被拆除，乃發函告知視傳公司，視傳公司再通知科
    管局承辦人員廖玉蓮處理，經廖玉蓮報警後查知上情。
五、案經內政部警政署保安警察第二總隊第一大隊第三中隊報請
    臺灣新竹地方法院檢察署檢察官偵查起訴。
    理  由
壹、認定事實所憑之證據及認定之理由：
  (一)被告乙○○於警訊、偵查中及原審時之供述，證明：被告乙○○於任職暐翔公司協理期間，擔任科宜公司拆除工程工地
    負責人時，與科宜公司副總經理蔡迪民達成協議，由科宜公
    司將增設之線材抵作工資，其乃私下找來被告丁○○、丙○○、蔡文進三人拆除科宜公司增設之 325MM電纜線，並由被
    告丁○○將當日拆除之部分增設電纜線賣出，取得被告丁○○交付之款項，惟其持有之該等款項始終未交回暐翔公司之
    事實。
  (二)被告丁○○於警訊、偵查中及原審時之供述，證明：被告丁○○經被告乙○○通知，與被告丙○○、蔡文進於九十一年
    二月二十四日前往科宜公司上址廠房，以大剪刀及鐵鎚等工
    具拆除增設之部分 325MM電纜線，並將當日販賣電纜線所得
    四萬餘元交給被告乙○○。其後又於被告乙○○短暫在場之
    情形下，與被告丙○○、蔡文進於同年三月二十四日拆除先
    前尚未拆完之電纜線，另擅自與被告丙○○、蔡文進拆除原
    科宜公司之既設電纜線及原佛乘公司之增設與既設電纜線，
    販賣電纜線所得款項供為發放薪水及與被告丙○○、蔡文進
    玩樂之消費，餘款則由被告丁○○留供己用之事實。
  (三)被告丙○○於警訊、偵查中及原審時之供述，證明：被告丙○○確於九十一年二月二十四日、三月二十四日及五月一日
    ，與被告丁○○、蔡文進前往上址廠房，以丁○○所有之大
    剪刀、鐵鎚或其自己所有之起子、鉗子及活動扳手等器具拆
    除電纜線，由被告丁○○將拆下之電纜線賣給資源回收商，
    被告丁○○並支付工作日薪及玩樂費用之事實。
  (四)被告蔡文進於警訊、偵查中及原審時之供述，證明：被告蔡
    文進確於九十一年二月二十四日、三月二十四日及五月一日
    ，與被告丁○○、丙○○前往上址廠房，持鐵鎚及大剪刀等
    器具拆除電纜線，由被告丁○○將拆下之電纜線賣給資源回
    收商，被告丁○○並支付工作日薪及玩樂費用之事實。
  (五)證人即科宜公司副總經理蔡迪民於警訊及原審時之證述，證
    明：科宜公司於九十年十二月間退租後，接手之視傳公司原
    本有意承受科宜公司在廠房內增設之導電地板及冰水主機等
    設備，迨於九十一年二月間視傳公司確定不願承受上開設備
    後，旋即委請暐翔公司將上開廠房回復原狀，欲趕在同年三
    月一日點交給科管局，且應被告乙○○所請，將科宜公司廠
    房內之增設線材抵作趕工工資之事實。
  (六)證人即上開高層廠房監控室管理員朱忠民於警訊、偵查中及
    原審時證述，證明：被告丁○○、丙○○、蔡文進等人確曾
    於九十一年二月二十四日、三月二十四日及五月一日至上址
    廠房地下室，持大剪刀拆除電纜線，其等於同年三月二十四
    日拆除鐵管拉線箱內之電纜線時，朱忠民曾提醒其等已拆錯
    線路，惟未遭理睬，待其等離開後前去查看管線時，發現原
    科宜公司及原佛乘公司增設與既設電纜線均遭拆剪，而被告
    乙○○則於同年二月二十四日及三月二十四日二次到場，被
    告丁○○並曾在施工人員登記簿上簽署「暐翔公司」名義之
    事實。
  (七)證人即暐翔公司課長廖福堂於警訊、偵查中及原審時之證述
    及暐翔公司發給視傳公司之備忘錄二紙，證明：證人廖福堂
    負責處理暐翔公司承攬視傳公司上開五樓廠房電機工程，惟
    於九十一年五月十八日進場開工時，發現該廠房既設電纜線
    由三樓以下、三樓廠房增設與既設電纜線均遭拆除，乃以備
    忘錄通知視傳公司之事實。被告乙○○於本院再請求其證明
    抵作工程費用被告乙○○有彈性處理權，惟因證人甲○○於
    本院已結證稱這種（以拆卸廢材抵工資）情形比較特殊，要
    事前向公司陳報。廢材賣的錢扣抵工資後，若有剩餘，三天
    內要繳回等語明確，本院認無再傳訊之必要。
  (八)證人即科管局職員廖玉蓮於警訊及原審時之證述，證明：上
    開廠房三樓於九十年十二月二十七日強制點交時，因佛乘公
    司遭台電停電，廠房內因此無電力供應。其於九十一年三月
    一日將原科宜公司五樓廠房點交給視傳公司後，視傳公司於
    同年五月間入場施工時，發現廠房內並未供電，查知原科宜
    公司之五樓廠房既設電纜線及原佛乘公司之三樓廠房既設與
    增設電纜線均遭拆除而報警處理之事實。
  (九)證人即鴻茂企業社負責人魏森楙於警訊時之證述，證明：被
    告丁○○於九十一年二月二十四日至五月一日間，多次駕駛
    車號ＭＧ─七三一九號自用小客車載運電纜線販賣，其以每
    公斤三十五至四十元之價格，購買電纜線共約三千公斤之事
    實。
  (十)證人即暐翔公司管理部經理吳怡茗於警訊及偵查中之證述，
    證明：暐翔公司承攬科宜公司上開拆除工程，係由被告乙○○擔任工地負責人，然被告乙○○始終未將販賣科宜公司線
    材之款項交回公司之事實。
  (十一)科學工業園區管理局廠房點交清單一紙，證明：科管局於九
    十一年三月一日將上開展業一路九號五樓之一原科宜公司廠
    房點交給視傳公司之事實。
  (十二)暐翔公司工程預算書一份，證明：科宜公司線材補工程費用
    部分僅估價五萬元之事實。
  (十三)暐翔公司工程報價單、科宜公司訂購單各一紙，證明：暐翔
    公司承攬科宜公司拆除工程之事實。
  (十四)暐翔公司每日派工單四紙及點工卡五張，證明：暐翔公司承
    攬科宜公司上開工程之點工人員並不包含被告丁○○、丙○○及蔡文進三人之事實。
  (十五)施工人員登記簿一紙，證明：被告丁○○確於九十一年二月
    二十四日及三月二十四日前往案發現場施工，而在施工人員
    登記簿上簽名之事實。
  (十六)九十一年六月二十六日廠房用電需求協調會紀錄一紙，證明
    ：科管局發現原科宜公司與原佛乘公司既設電纜線遭到拆除
    後，與暐翔公司代表人乙○○、科宜公司代表人蔡迪民等人
    協商，達成原科宜公司既設電纜線部分由暐翔公司復舊，費
    用由暐翔公司與視傳公司各半分攤。原佛乘公司既設電纜線
    部分由暐翔公司提送報價單，供科管局依規定辦理採購之事
    實。
  (十七)科學工業園區管理局九十三年十一月二十四日園建字第○九
    三○○二九八七二號函說明內容暨所附資料一份，證明：科
    宜公司及佛乘公司設置之增設電纜線分別為二千七百公尺、
    四百五十公尺，科管局在上開廠房五樓、三樓設置之既設電
    纜線分別為六百四十公尺、六百公尺。
  (十八)科學工業園區管理局預算明細表一紙，證明：上開廠房三樓
    與五樓電纜線遭竊後，科管局另在三樓部分拉設六百六十公
    尺之電纜線及在五樓部分拉設七百公尺之電纜線之事實。
  (十九)現場採證相片共三十九張，證明：被告潘傅行等人拆除電纜
    線現場狀況及原科宜公司承租廠房既設電纜線遭人由三樓佛
    乘公司管道間剪斷拆除之事實。
　  由上述各證據觀之，被告乙○○曾指示丁○○夥同知情被告
    丙○○等人拆除原科宜公司增設電纜線，並擅自拆除原科宜
    公司與原佛乘公司既設電纜線及原佛乘公司增設電纜線等情
    ，堪以認定。
貳、對於被告辯解之判斷：
  (一)被告乙○○否認有何侵占及竊盜之犯行，辯稱：(1)因為要趕
    工施作本件工程，所以找來丁○○、丙○○、蔡文進三名工
    人拆除科宜公司增設電纜線，且只有於九十一年二月二十四
    日調用一天，沒拆完的部分我另找工班處理，同年三月二十
    四日我沒有到場，丁○○等人拆除超過科宜公司增設電纜線
    部分是他們自己的意思，我沒有竊盜之行為。(2)關於科宜公
    司線材抵作工程款部分已事先陳報暐翔公司，因本件工程尚
    未結案，丁○○所交付販賣線材所得一萬八千元才沒有交回
    公司，主觀上沒有侵占的意思云云。
  (二)被告丙○○亦否認有何竊盜之犯行，辯稱：只是受僱拆除電
    纜線，丁○○叫我做什麼我就做什麼，沒有竊盜之行為云云
    。
  (三)對被告辯解不採之理由：
  1.被告乙○○部分：
  (1)科宜公司上址廠房增設之線材數量甚多，如以當時每公斤三
    十元之價格計算，約可賣到十萬元左右，然科宜公司趕著拆
    遷，乙○○又主動提出需要加派人手趕工，乃答應將科宜公
    司線材全部給予暐翔公司抵作工資等情，業經證人蔡迪民於
    原審時證述明確（見原審卷二第一三八頁、第一三九頁），
    而科宜公司承租上開廠房期間，委請暐翔公司施作增設之32
    5 MM電纜線高達二千七百公尺，有科學工業園區管理局九十
    三年十一月二十四日園建字第○九三○○二九八七二號函暨
    所附暐翔公司估價單五份在卷可證（見原審卷一○八頁、第
    一○九頁、第一三七頁至第一四二頁），如以被告丁○○供
    述 325MM電纜線每公尺約三公斤，每公斤約三十元計算，科
    宜公司上開增設電纜線廢材價格遠高於蔡迪民預估之十萬元
    ，被告乙○○為上開工程工地負責人，對於科宜公司待拆之
    線材數量及價值自無不知之道理，然其與蔡迪民協議後，於
    同年月二十二日製作之工程預算書內，就線材抵作工資部分
    ，竟只記載五萬元，有工程預算單一紙在卷可證（見原審卷
    一第四一頁），足見被告一開始即故意低報科宜公司之線材
    價值。
  (2)被告乙○○與已判刑確定之共同被告丁○○於九十一年二月
    二十四日拆完電纜線後約在苗栗縣頭份鎮某處見面，由丁○○將款項交給被告乙○○時，曾向被告乙○○提及科宜公司
    增設電纜線線路卡住並未拆完等情，固經被告乙○○於原審
    審理時供承在卷（見原審卷第二一四頁、第二一五頁），核
    與已判刑確定之共同被告丁○○於原審審理時供述之情節大
    致相符（見偵查卷第一三八頁、原審卷第六八頁、第二一二
    頁），然被告乙○○於警訊、偵查中及原審進行準備程序時
    ，從未提及另找工班前去拆除科宜公司增設電纜線之情，其
    於檢察官偵訊時更明白供稱：「（上開工程）於九十一年三
    月一日已驗收完畢，不可能有沒有拆完的電纜線，丁○○也
    沒有回報線路卡到之事。」等語（見偵查卷第一三七頁、第
    一三八頁），如果被告乙○○確已安排其他工班前往拆除其
    餘增設電纜線，何不及早說明？其更不需否認於九十一年二
    月二十四日仍未將電纜線完全拆除之事實。尤其，被告丙○○、丁○○、及蔡文進三人均從未提及同年三月二十四日拆
    除科宜公司之增設電纜線時，尚未拆完之部分有遭人再次拆
    過之跡象，被告丁○○且供稱是依照被告乙○○指示前往拆
    除前次未拆完之部分（見偵查卷第一三七頁），被告丁○○
    於偵查中、證人朱忠民於偵查中及原審時更表示被告乙○○
    於九十一年三月二十四日當天曾短暫到場等語（見偵卷第九
    二頁、原審卷二第一三一頁），在在顯示被告乙○○供稱另
    找班工拆除電纜線云云，顯為卸責之詞，無足採信。證人丁○○於本院結證後改稱第一次是受乙○○指示前往拆除電纜
    線，有拿一萬八千元給乙○○，第二、三次是個人行為，錢
    也自己處理掉云云，與前供不一，顯係自己被判刑確定後所
    為迴護被告乙○○之詞，並無可取。被告乙○○分別於九十
    一年二月二十四日及同年三月二十四日找來丁○○、丙○○
    及蔡文進至上址科宜公司廠房拆除既設電纜線之事實，堪以
    認定。
  (3)被告乙○○固辯稱僅於九十一年二月二十四日取得被告丁○○交付販賣線材所得一萬八千元云云，然被告丁○○當日係
    交付約四萬餘元給被告乙○○一節，迭經被告丁○○於第二
    次警訊、第一次偵查時及原審行準備程序時供陳明確，被告
    丁○○如果沒有交付上開數額金錢給被告乙○○，無為如此
    供述之必要，而共同被告丁○○於第一次警訊時雖供稱只交
    給被告乙○○一萬八千元，然此部分既為被告丁○○於第二
    次警訊時更正如上，其後於偵查中及原審行準備程序時亦為
    交付四萬餘元之陳述，於第一次偵查時更陳稱第一次警訊是
    想要報少一點，才說賣了一萬八千元等語（見偵查卷第九六
    頁），表明其何以為不實供述之心態，益見被告丁○○所稱
    第一次賣了約五萬二千元，交給被告乙○○四萬餘元應是事
    實，堪以採信。被告乙○○辯稱只有拿到一萬八千元云云，
    則有所隱瞞。至其請求傳訊證人甲○○證明抵作工程費用被
    告乙○○有彈性處理權，惟經證人甲○○於本院結證稱這種
    （以拆卸廢材抵工資）情形比較特殊，要事前向公司陳報。
    廢材賣的錢扣抵工資後，若有剩餘，三天內要繳回等語，被
    告乙○○均未為如此處理，是亦不足為其有利之認定。
  (4)本件被告乙○○一開始即故意低估科宜公司電纜線之價值，
    案發後對於相關事實多所隱瞞，更於九十一年六月二十六日
    經科管局通知前去開協調會時，謊稱從未拆除科宜公司任何
    一條增設電纜線，則經證人朱忠民及廖玉蓮於警訊時供明在
    卷（見偵查卷第第三六頁、第三七頁），參照其始終未將被
    告丁○○交付之四萬餘元交回公司，於上開工程完工後，仍
    然指示被告丁○○等人於同年三月二十四日前去拆除尚未拆
    完之科宜公司增設電纜線等事實，彰顯其與被告丁○○間始
    終本於私下處理科宜公司增設電纜線之事實，一開始即有將
    科宜公司增設電纜線拆下後據為己有之意思，乃找來知情之
    丁○○負責處理無訛。
  (5)被告乙○○固另辯稱因為上開工程始終沒有結案，才沒有把
    款項交回云云，然被告乙○○持有之上開款項，既為暐翔公
    司應收取之工程款，依暐翔公司規定應在取得款項當天或隔
    幾天入帳，業經證人廖福堂證述在卷（見原審卷二第二二頁
    ），被告乙○○為暐翔公司協理，為該公司高級主管，對於
    上開公司內規即無不知之道理，則其於九十一年二月二十四
    日取得款項後，即應在同年月二十八日完工前將款項交回公
    司，尚與上開工程結案與否本無任何關連，是被告乙○○此
    部分所辯，顯屬無稽。
  (6)上開科宜公司廠房既已於九十一年三月一日點交給科管局，
    依卷附科宜公司與科管局簽訂之科學工業園區管理局標準廠
    房租賃契約書第十三條第三款規定，科宜公司遷出時留置不
    搬之物品悉由科管局處理之原則（見原審卷一第一一二頁）
    ，則科宜公司於點交後尚未拆完而留置在廠房內之增設電纜
    線，即屬科管局持有之物，被告乙○○於上開廠房點交後之
    同年三月二十四日，夥同已判刑確定之共同被告丁○○拆除
    原科宜公司遺留在管道間之既設電纜線之行為，即係破壞科
    管局持有該等電纜線之狀態，所為已構成刑法第三百二十一
    條第三款之攜帶兇器竊盜罪名。
  2.被告丙○○部分
　　被告丙○○於九十一年二月二十四日前往上開科宜公司廠房
  　拆除電纜線時，被告乙○○業已指明應拆除之科宜公司增設
    電纜線範圍，已如上述，蔡文進且供述被告蔡文進曾查看電
    源線路等語（見偵查卷第二十四頁），而被告丙○○係師父
    級工人，懂得電源線路，業經已判刑確定之共同被告丁○○
    供明在卷（見偵查卷第一三八頁），被告丙○○對於超過科
    宜公司增設電纜線範圍部分，應該甚為明瞭，已判刑確定之
    共同被告丁○○於偵查中即明白表示被告丙○○知道拆除電
    纜線部分已經超出工程範圍之事實（見偵查卷第一三八頁）
    。又證人朱忠民於偵查中及原審審理時一致證稱：「三月二
    十四日丙○○等人到該大樓地下室拆除電纜線，他們拆除前
    ，我就跟他們說只可剪錶後增設，不可剪錶前及錶後既設電
    纜線，當天我看他們剪到錶前電纜線，也把裝置既設電纜線
    之拉線箱螺絲卸下抽走電纜線，我跟他們說拆錯了，他們說
    是暐翔叫來的，我不便干涉，他們走後我查看結果，發現發
    現他們把錶前電纜線剪掉，三樓佛乘公司電纜線也被剪，五
    月一日，又來做西側管道間之電纜線清除工作，他們施工完
    ，我馬上去檢查，發現他們把科宜及佛乘公司之電纜線全部
    剪掉。」等語（見偵查卷第九二頁、原審卷第一二七頁至第
    一二九頁），堪認證人朱忠民於九十一年三月二十四日及同
    年五月一日時，已經提醒過被告丙○○等人，其等毫不求證
    ，仍將科宜公司之既設及佛乘公司之增設及既設電纜線全部
    拆除，自是事先與已判刑確定之共同被告丁○○已有竊盜該
    等電纜線之犯意聯絡至明。
  3.綜上所述，被告乙○○、丙○○所辯均不可信，被告乙○○
    犯共同業務侵占及竊盜；被告丙○○犯共同竊盜犯行，均堪
    認定。
、論罪與科刑：
  (一)罪名
  1.被告乙○○將科宜公司抵作工資之販賣電纜線所得四萬餘元
    侵占入己之行為，係犯刑法第三百三十六條第二項之業務侵
    占罪。其於九十一年三月二十四日攜帶大剪刀等工具，推由
    已判刑確定之共同被告丁○○帶領不知情之丙○○、蔡文進
    拆除科宜公司前次未拆完的增設電纜線之行為，因被告丙○○、蔡文進與被告乙○○、丁○○間並無犯意聯絡，故不以
    結夥犯論（見最高法院二十三年上字第一二二○號判例），
    僅觸犯刑法第三百二十一條第一項第三款之攜帶兇器竊盜罪
    。又被告乙○○於九十一年三月二十四日所為，應係觸犯刑
    法第三百二十一條（原判決誤載為第三百二十二條）第一項
    第三款之攜帶兇器竊盜罪，已如上述，公訴人認為被告乙○○此部分係觸犯刑法第三百三十六條第二項之業務侵占罪，
    顯有誤會，惟公訴人起訴被告乙○○取走原科宜公司該部分
    增設電纜線之犯罪事實與本院認定之犯罪事實同一，茲變更
    此部分公訴人所引應適用之法條，改依刑法第三百二十一條
    第一項第三款之攜帶兇器竊盜罪論處。
  2.被告丙○○於九十一年三月二十四日、五月一日結夥三人以
    上攜帶大剪刀等工具拆除原科宜公司既設、原佛乘公司增設
    與既設電纜線之行為，均係犯刑法第三百二十一條第一項第
    三款、第四款之結夥三人以上攜帶兇器竊盜罪。
  (二)共同正犯
　　被告乙○○二人行為後，九十四年二月二日修正公布之刑法
  　，業於九十五年七月一日起施行，關於共同正犯部分，刑法
    第二十八條原規定：「二人以上共同實施犯罪之行為者，皆
    為正犯。」。修正後，刑法第二十八條改為：「二人以上共
    同實行犯罪之行為者，皆為正犯。」。故刑法關於共犯規定
    修正前後，僅將原「實施」改規定為「實行」，雖修正後「
    實行」之文義似有限縮共同正犯成立範圍，惟該法條立法理
    由明文包含共謀共同正犯在內，則修正前後成立共犯之範圍
    相同，對被告二人即無有利或不利可言，自應依刑法第二條
    第一項前段之規定，適用修正前刑法第二十八條之規定，論
    以共同正犯。故被告乙○○就九十一年三月二十四日竊盜科
    宜公司上開廠房既設電纜線部分與已判刑確定之共同被告丁○○；被告丙○○就九十一年三月二十四日及同年五月一日
    竊盜原科宜公司上開廠房既設電纜線及原佛乘公司既設與增
    設電纜線部分與已判刑確定之共同被告丁○○、蔡文進間，
    分別有犯意聯絡及行為分擔，均應依修正前刑法第二十八條
    之規定，論以共同正犯。
  (三)間接正犯
    被告乙○○於九十一年二月二十四日及同年三月二十四日，
    利用不知情之被告丙○○等人，拆除原科宜公司增設電纜線
    之行為，為間接正犯。
  (四)連續犯
　　被告丙○○先後二次竊盜電纜線之行為，均時間緊接，手法
    相同，觸犯構成要件相同之罪名，顯係基於概括犯意為之，
    為連續之數竊盜行為，惟被告丙○○行為後，上開刑法修正
    時，將原刑法第五十六條：「連續數行為而犯同一之罪名者
    ，以一罪論。但得加重其刑至二分之一。」之連續犯規定刪
    除。原連續之數行為，則依刑法第五十一條之規定分論併罰
    ，本件被告丙○○先後二次竊盜電纜線之行為分論併罰之結
    果，較諸論以連續犯之一罪不利，比較新、舊法結果，以被
    告丙○○行為時即修正前刑法第五十六條之連續犯規定對其
    較為有利，自應依修正後刑法第二條第一項前段之規定，就
    被告丙○○竊盜部分，適用修正前刑法第五十六條之規定論
    以連續犯。
  (五)數罪併罰
    關於數罪併罰宣告多數有期徒刑之方法，修正前刑法第五十
    一條第五款規定: 「宣告多數有期徒刑者，於各刑中之最長
    期以上，各刑合併之刑期以下，定其刑期。但不得逾二十年
    。」。修正後刑法第五十一條第五款規定：「宣告多數有期
    徒刑者，於各刑中之最長期以上，各刑合併之刑期以下，定
    其刑期。但不得逾三十年」。經比較結果，自以修正前刑法
    第五十一條第五款規定宣告多數有期徒刑不得逾二十年之規
    定對被告較為有利，應依修正後刑法第二條第一項前段之規
    定，依行為時即修正前刑法第五十一條第五款之規定，定應
    執行之刑。本件被告乙○○所犯業務侵占及竊盜二罪，犯意
    各別，行為不同，應予分論併罰，並依行為時即修正前刑法
    第五十一條第五款之規定，定其應執行之刑。
肆、原審以被告乙○○、丙○○犯罪事證均屬明確，予以論罪科
    刑，固非無見，惟查：中華民國九十六罪犯減刑條例，業經
    九十六年七月十六日施行，原審未及審酌適用，即有未洽，
    被告乙○○上訴意旨否認犯上開二罪，被告丙○○上訴意旨
    否認竊盜電纜線雖均為無理由，惟原判決既有上開可議，仍
    屬不可維持，應由本院將原判決關於被告乙○○、丙○○部
    分均撤銷改判，爰審酌被告乙○○無前科；被告丙○○為本
    案犯行外，另有違反著作權法、妨害風化等前科之素行、其
    等貪圖利益為上開犯行之動機與目的、被告乙○○利用其擔
    任上開工程負責人之機會矇騙暐翔公司，夥同與已判刑確定
    之共同被告丁○○侵占款項及其等以大剪刀等工具竊盜之手
    段、造成被害人暐翔公司與科管局之損害非輕及被告乙○○
    、丙○○均否認犯行，本件案發後，未與被害人達成民事和
    解之犯罪後態度等一切情狀，分別量處如主文第二項、第三
    項所示之刑。查被告乙○○、丙○○犯罪時間在中華民國96
    年 4月24日以前，合於減刑條件，爰分別減為如主文第二項
    、第三項所示之刑，被告乙○○部分併定其應執行之刑，及
    均諭知易科罰金之折算標準。又刑法於95年7月1日公布修正
    施行，修正前刑法第41條第1項前段規定：「犯最重本刑為5
    年以下有期徒刑以下之刑之罪，而受 6個月以下有期徒刑或
    拘役之宣告，因身體、教育、職業、家庭之關係或其他正當
    事由，執行顯有困難者，得以1元以上 3元以下折算1日，易
    科罰金。」，修正前罰金罰鍰提高標準條例第2條（於95 年
    7月1日修正刪除）規定，就其原定數額提高為100倍折算1日
    ，則本件被告行為時之易科罰金折算標準，最高得以銀元30
    0元折算1日，經折算為新臺幣後，應以新臺幣900元折算為1
    日。惟修正後之刑法第41條第1項前段則規定：「 犯最重本
    刑為5年以下有期徒刑以下之刑之罪，而受6個月以下有期徒
    刑或拘役之宣告者，得以新臺幣1千元、2千元或3千元折算1
    日，易科罰金。」，比較新舊法結果，以修正前刑法第41條
    第1項之規定，較有利於被告，則應依刑法第 2條第1項前段
    ，適用修正前刑法第41條第 1項前段規定，定其折算標準。
    至被告丙○○所有，持以行竊所用之起子、鉗子及活動扳手
    及已判刑確定之共同被告丁○○所有，持以行竊所用之大剪
    刀、鐵鎚等器具均未扣案，亦無證據證明該等器具現尚存在
    ，為避免執行困難，爰不併予宣告沒收。
伍、不另為無罪諭知部分：
  (一)公訴意旨另以：被告乙○○擔任上開工地負責人時，與被告
    丙○○、丁○○、蔡文進三人共同基於意圖為自己不法所有
    之犯意，由被告乙○○利用拆除科宜公司增設電纜線時，形
    式上僱用丙○○、丁○○及蔡文進，混充暐翔公司臨時工名
    義進入上址高層廠房，推由被告丙○○、丁○○及蔡文進等
    三人，結夥攜帶客觀上足以危害人身安全可作為兇器使用之
    鐵鎚及利剪等工具，於九十一年二月二十四日、三月二十四
    日及五月一日以暐翔公司名義，進入廠房內，竊取該廠房五
    樓之一科宜公司既設電纜線及三樓之一原佛乘公司既設與增
    設電纜線，因認被告乙○○此部分所為，涉犯刑法第三百二
    十一條第一項第三款、第四款之結夥三人以上攜帶兇器竊盜
    罪嫌。
  (二)按犯罪事實應依證據認定之，無證據不得認定犯罪事實，刑
    事訴訟法第一百五十四條第二項定有明文。又認定不利於被
    告之事實，須依積極證據，苟積極證據不足為不利於被告事
    實之認定時，即應為有利於被告之認定，更不必有何不利之
    證據；認定犯罪事實所憑之證據，雖不以直接證據為限，間
    接證據亦包括在內，然而無論直接或間接證據，其為訴訟上
    之證明，須於通常一般之人均不致有所懷疑，而得確信其為
    真實之程度者，始得據為有罪之認定（最高法院三十年上字
    第八一六號、七十六年台上字第四九八六號判例可供參考）
    。
  (三)檢察官認被告乙○○涉有此部分竊盜犯行，無非以(1)被告丙○○、丁○○及蔡文進之供述、(2)證人廖玉蓮、朱忠民之證
    述、(3)證人吳怡茗、廖福堂、魏森楙之證述、(4)暐翔公司九
    十一年二月二十二日至同年三月一日之派工單及臨時工點工
    卡為主要論據。訊據被告乙○○則堅決否認有何竊盜上開原
    科宜公司既設及原佛乘公司既設、增設電纜線之犯行，辯稱
    ：我只有指示丙○○、丁○○、蔡文進三人拆除科宜公司增
    設之電纜線，科宜公司既設、佛乘公司既設、增設電纜線部
    分是丁○○等三人自己去拆除的，我並不知情等語。經查：
  1.上開原科宜公司既設電纜線、原佛乘公司既設及增設電纜線
    ，於九十一年三月二十四日及同年五月一日，經被告丙○○
    、丁○○、蔡文進三人，以大剪刀、鐵鎚、起子、鉗子及活
    動扳手等工具全部拆除竊走等情，業經已判刑確定之共同被
    告丁○○於原審審理時坦白承認，核與被告丙○○、蔡文進
    於原審審理時供稱確於上開時地拆除電纜線、證人廖玉蓮、
    廖福堂於警訊、偵查中及原審審理時證稱原科宜公司增設、
    原佛乘公司既設及增設電纜線全部遭竊、證人朱忠民於警訊
    、偵查中及原審審理時證稱被告丙○○、丁○○、蔡文進於
    上開時間將三樓之增設與既設、五樓之既設電纜線拆除、證
    人魏森楙於警訊時證述已判刑確定之共同被告丁○○曾多次
    販賣電纜線等情節大致相符，堪認上開電纜線確遭被告丙○○、丁○○、蔡文進等人竊走之事實。
  2.被告乙○○僅指示被告丁○○、丙○○、蔡文進三人拆除原
    科宜公司增設電纜線，原科宜公司之既設、原佛乘公司既設
    及增設電纜線，均係被告丁○○等人自行決定拆除等情，迭
    經被告乙○○於警訊、偵查中及原審審理時供陳明確，核與
    已判刑確定之共同被告丁○○於原審審理時供稱被告乙○○
    只有指示拆除科宜公司增設電纜線等語相符（見原審卷第六
    十二頁），又因被告丙○○、丁○○、蔡文進於九十一年二
    月二十四日尚未將原科宜公司廠房增設電纜線拆完，故其等
    三人再次於同年三月二十四日前往施工時，雖被告乙○○亦
    曾短暫出現在地下室內，仍不能逕行認定被告乙○○確有指
    訴被告丙○○、丁○○及蔡文進三人竊取上開電纜線之犯行
    ，況已判刑確定之共同被告丁○○於竊取上開電纜線後，亦
    未曾提及交付販賣電纜線所得給被告乙○○，則被告乙○○
    是否確曾指示被告丁○○等三人拆除上開電纜線即有可疑？
    至證人吳怡茗之證述及暐翔公司之點工卡只能證明被告丙○○、丁○○、蔡文進於九十一年二月二十二日至同年三月一
    日工程期間，並未列入暐翔公司點工人員及被告乙○○未將
    取得四萬餘元款項交回公司等事實，是亦無從逕認被告乙○○確與被告丁○○三人有竊盜上開電纜線之犯意聯絡，實難
    謂被告乙○○此部分竊盜之犯行，已達通常一般人均不致有
    所懷疑，而得確信為真實之程度，此外，又查無其他積極確
    切證據證明被告乙○○有竊取此部分電纜線之行為，本應就
    此竊盜部分犯行為無罪之諭知，惟檢察官認被告乙○○此部
    分所為，與上開論罪科刑之侵占罪間，有牽連犯之裁判上一
    罪關係，爰不另為無罪之諭知。
據上論斷，應依刑事訴訟法第369條第1項前段、第364條、第299
條第1項前段，刑法第 2條第1項前段、刑法第28條（修正前）、
第56條（修正前）、第321條第1項第3款、第4款、第336條第2項
、第41條第1項前段（修正前）、第2項（修正前）、第51條第 5
款（修正前），中華民國96年罪犯減刑條例第 2條第1項第3款、
第8條第1項、第 9條，罰金罰鍰提高標準條例第1條前段、第2條
（修正前），判決如主文。
本案經檢察官王壬貴到庭執行職務。
中　　華　　民　　國　　96　　年　　7 　　月　　17　　日
　　　　　　　　　刑事第一庭審判長法　官  蔡  長  溪
　　　　　　　　　　　　　　　　  法　官  林  俊  益
　　　　　　　　　　　　　　　　  法　官  陳  春  秋
以上正本證明與原本無異。
不得上訴。
                                  書記官  李  家  敏
中　　華　　民　　國　　96　　年　　7 　　月　　18　　日
附錄：本案論罪科刑法條全文
中華民國刑法第三百二十一條
犯竊盜罪而有左列情形之一者，處六月以上、五年以下有期徒刑
：
一　於夜間侵入住宅或有人居住之建築物、船艦或隱匿其內而犯
　　之者。
二　毀越門扇、牆垣或其他安全設備而犯之者。
三  攜帶兇器而犯之者。
四  結夥三人以上而犯之者。
五  乘火災、水災或其他災害之際而犯之者。
六  在車站或埠頭而犯之者。
前項之未遂犯罰之。
中華民國刑法第三百三十六條
對於公務上或因公益所持有之物，犯前條第一項之罪者，處一年
以上七年以下有期徒刑，得併科五千元以下罰金。
對於業務上所持有之物，犯前條第一項之罪者，處六月以上五年
以下有期徒刑，得併科三千元以下罰金。
前二項之未遂犯罰之。
